【裁判字號】    98,消債更,2
【裁判日期】    980519
【裁判案由】    更生事件
【裁判全文】
臺灣雲林地方法院民事裁定             98年度消債更字第2號
債  務  人  甲○○
                        號
代  理  人  徐明珠律師
上列當事人因消費者債務清理事件聲請更生，本院裁定如下：
    主  文
聲請駁回。
聲請費用由聲請人負擔。
    理  由
一、按債務人不能清償債務或有不能清償之虞者，得依本條例所
    定更生或清算程序，清理其債務，消費者債務清理條例第3
    條定有明文。又聲請更生或清算不合程式或不備其他要件者
    ，法院應以裁定駁回之，但其情形可以補正者，法院應定期
    間先命補正，復為同條例第8條所明定。
二、查本件債務人向本院聲請更生，雖主張：其有不能清償債務
    情事，前已提出債權人清冊，以書面向最大債權金融機構請
    求共同協商債務清償方案，惟協商不成立，且其無擔保或無
    優先權之債務總額未逾新臺幣1,200 萬元，復未經法院裁定
    開始清算程序或宣告破產云云。惟查：
  (一)債務人前向最大債權銀行華南商業銀行股份有限公司協商，
    銀行提出二還款方案，一為要求債務人每月清償13,000元，
    年息3%，為期15年，另一方案為要求債務人每月還款6,000
    元，免息，為期6 年，6 年屆至後再協商，而債務人以每月
    僅能負擔5,000 元為由，而協商不成立之事實，為債務人自
    承在卷。
  (二)然於下列情況可知，債務人並未盡誠實說明之義務：
  債務人所陳報之財產及收入狀況說明書中可知其每月僅約
    12,000元之收入，但其實際支出之扶養費為鄭瑞卿每月5,
    000 元，鄭翔元每月12,300元，加上自己本身之支出，顯然
    其收入是不足以支出，其是否每月確有實際支出上開金額即
    屬可疑？如確實際支出此金額，則其每月收入即非其所陳報
    之金額。
  又債務人所陳報其財產目錄中有關台灣高速鐵路股份有限公
    司5 萬股股票一節為友人陳界文借名投資，其實際並無投資
    ，但經本院再度函詢說明，其自承其中10萬股為友人陳界文
    投資，其中40萬股為其自己投資，此部分之陳報顯有不實。
  請債務人陳報其保險情況，其僅陳報一張保單，然本院自其
    銀行往來資料中查知，債務人除其所陳報之每月3,074 元之
    保費支出外，由其所陳報之帳戶中自94年間至97年間尚有多
    筆保費之固定支出，其中於96年12月10日有新光人壽匯款，
    97 年5月13日亦有美商美國人壽匯款入戶，尚非僅其所陳報
    之國泰人壽之保單，債務人未就此部分為說明。
  由債務人之帳戶可知，其自95年12月起至97年5 月止，每月
    均有5 萬至8 萬金額不等之匯款金額入戶，其復未就此部分
    之金額為說明，故其每月之收入究為何，實屬可疑？
  (三)債務人自陳其上台北後係協助其配偶鄭瑞卿做水電工程，日
    薪約700 元，由其配偶支付，顯然其配偶係有工作能力，無
    須債務人扶養，其甚至可扶養債務人，且債務人之子鄭又嘉
    現今每月有薪資收入26,469元，其亦可幫忙補貼家用，並扶
    養債務人。
  (四)債務人陳報其妹黃英慧有欠其與配偶共三百萬元，然未見債
    務人對其為任何之追償，如黃英慧能分期清償其部分款項，
    亦可增加其收入。
  (五)綜合以上情形，本院認債務人是有能力每月負擔6,000 元之
    還款金額，最大債權銀行提出每月還款6,000 元，6 年免息
    ，6 年屆至後再協商之方案，在現階段債務人顯然可負擔，
    並無不能清償債務之情事，其堅持僅能負擔5,000 元而不願
    與其協商成立，僅係為達其能聲請更生之目的，自難准其更
    生。債務人之聲請既不符合消費者債務清理條例第3 條所定
    要件，且上開欠缺又屬無從補正，依上說明，自應駁回其聲
    請，爰裁定如主文。
中    華    民    國    98    年    5     月    19    日
              民事第一庭    法      官  黃瑞井
上為正本係照原本作成
如不服本裁定，應於裁定送達後10日內，以書狀向本院提出抗告
，並繳納抗告費新臺幣1千元
中    華    民    國    98    年    5     月    19    日
                            書  記  官  林美鳳


司法院資訊處製作；財團法人民間司法改革基金會備份。
